臺灣高等法院臺中分院刑事判決
110年度上訴字第994號
上  訴  人  
即  被  告  張家銘



指定辯護人  本院公設辯護人陳秋靜
上列上訴人即被告因違反毒品危害防制條例案件，不服臺灣臺中
地方法院109年度訴緝字第282號中華民國110年2月25日第一審判
決（起訴案號：臺灣臺中地方檢察署101年度偵字第15825號），
提起上訴，本院判決如下：
    主  文
原判決撤銷。
張家銘販賣第三級毒品，累犯，處有期徒刑貳年拾月。
未扣案之不詳廠牌行動電話壹支（含門號○○○○○○○○○○號SIM卡壹
張）、犯罪所得新臺幣參仟陸佰元，均沒收，於全部或一部不能
沒收或不宜執行沒收時，均追徵其價額。
    犯罪事實
一、緣蔡易錞因邱經倫欲向其購買俗稱搖頭丸之第二級毒品MDMA
    及第三級毒品愷他命，乃於民國100年7月16日6時55分許，
    以其所持用之門號0000000000號行動電話與張家銘所持用之
    門號0000000000號行動電話聯繫交易毒品搖頭丸、愷他命之
    相關事宜，張家銘明知MDMA（俗稱搖頭丸）、愷他命（即
　　Ketamine）分別係毒品危害防制條例第2條第2項第2款、第3
    款所列管之第二級毒品、第三級毒品，不得販賣，惟張家銘
    因誤認其所持有之錠劑（實係含第三級毒品對-氯安非他命
    ）係第二級毒品MDMA，乃予以應允，嗣張家銘即基於販賣毒
    品以營利之犯意，意圖營利販賣毒品，隨即相約在臺中市南
    京東路3段某處路邊見面，見面後張家銘即販賣並交付第三
    級毒品愷他命（下稱愷他命）2包及含第三級毒品對-氯安非
    他命錠劑2顆予蔡易錞，蔡易錞並當場給付購毒價金3,600元
    予張家銘，而完成毒品交易。嗣後張家銘因蔡易錞之請託，
    再搭載蔡易錞前往臺中市○區○○路0段0號「優勝美地汽車旅
    館」，由蔡易錞自行前往該汽車旅館207室，單獨將上開向
    張家銘所購得之毒品愷他命2小包及含第三級毒品對-氯安非
    他命（起訴書誤認為MDMA，即俗稱搖頭丸）錠劑2顆販賣並
    交付予邱經倫（此部分並無證據證明張家銘有犯意聯絡及行
    為分擔；而蔡易錞販賣毒品犯行業經臺灣臺中地方法院101
    年度訴字第869號判決判處有期徒刑1年10月，緩刑5年確定
    ）。
二、嗣因邱經倫（所涉持有第二級毒品犯行業經臺灣臺中地方檢
    察署檢察官以100年度偵字第16906號為不起訴處分確定）與
    蔡習敬、張志豪等人於同日7時10分許，在上開汽車旅館207
    號房間內開搖頭派對，為警經其等同意搜索後，查獲邱經倫
    向蔡易錞所購得而剩餘之愷他命2包及錠劑1顆（含第三級毒
    品對-氯安非他命，起訴書誤認為第二級毒品MDMA即搖頭丸
    ）及研磨愷他命之Ｋ盤1個，始循線查悉上情。
三、案經臺灣臺中地方檢察署檢察官簽分偵查後起訴。
    理  由
壹、關於證據能力部分：
一、被告以外之人於偵查中向檢察官所為之陳述，除顯有不可信
    之情況者外，得為證據，刑事訴訟法第159 條之1 第2 項定
    有明文，而該條之立法理由係認被告以外之人（包括證人、
    鑑定人、告訴人、被害人及共同被告等）之陳述如在法官面
    前為之，因其任意陳述之信用性係在已受確定保障之情況下
    所為，自得作為證據。而現階段刑事訴訟法規定檢察官代表
    國家偵查犯罪、實施公訴，依法其有訊問被告、證人及鑑定
    人之權，證人、鑑定人且須具結，而實務運作時，檢察官偵
    查中向被告以外之人所取得之陳述，原則上均能遵守法律規
    定，不致違法取供，其可信度極高，職是，被告以外之人前
    於偵查中已具結而為證述，除反對該項供述得具有證據能力
    之一方，已釋明「顯有不可信之情況」之理由外，即不宜遽
    指該證人於偵查中之陳述不具證據能力。本件證人蔡易錞、
    邱經倫、張志豪等人於偵查中在檢察官前所為陳述，已經依
    法具結，前揭證人均未提及檢察官在訊問時有不法取供之情
    形，上訴人即被告張家銘（下稱被告）及其辯護人亦未釋明
    上開證人之陳述有何顯不可信之情況，依上開規定，上開證
    人於偵查中之證述，自均具有證據能力。
二、司法警察機關調查中之案件，為因應實務上或因量大、或有
    急迫之現實需求，併例行性當然有鑑定之必要者，例如毒品
    之種類與成分、尿液之毒品反應，或者槍彈有無殺傷力等鑑
    定，基於檢察一體原則，得由該管檢察長對於轄區內之案件
    ，以事前概括選任鑑定人或囑託鑑定機關、團體之方式，俾
    便轄區內之司法警察官、司法警察對於調查中之此類案件，
    得即時送請先前已選任之鑑定人或囑託之鑑定機關、團體實
    施鑑定，以求時效（法務部92年9 月1 日法檢字第09200350
    83號函參照，刊載於法務部公報第312 期）。此種由檢察機
    關概括選任鑑定人或概括囑託鑑定機關、團體，再轉知司法
    警察官、司法警察於調查犯罪時參考辦理之作為，法無明文
    禁止，係為因應現行刑事訴訟法增訂傳聞法則及其例外規定
    之實務運作而為。此種由司法警察官、司法警察依檢察官所
    概括選任之鑑定人或囑託鑑定機關、團體所為之鑑定結果，
    與檢察官選任或囑託為鑑定者，性質上並無差異，同具有證
    據能力（最高法院98年度台上字第6122號判決意旨參照）。
    而行政院衛生署草屯療養院係經檢察機關概括選任為毒品、
    尿液檢驗之鑑定機關之一，為本院審判實務所知悉，故本案
    由臺中市政府警察局第二分局依檢察機關概括選任囑託行政
    院衛生署草屯療養院就扣案之白色結晶及藍色碎錠所為之檢
    驗報告，即具有證據能力。
三、刑事訴訟法第159 條之5 規定：「（第1 項）被告以外之人
    於審判外之陳述，雖不符前4 條之規定，而經當事人於審判
    程序同意作為證據，法院審酌該言詞陳述或書面陳述作成時
    之情況，認為適當者，亦得為證據。（第2 項）當事人、代
    理人或辯護人於法院調查證據時，知有第159 條第1 項不得
    為證據之情形，而未於言詞辯論終結前聲明異議者，視為有
    前項之同意。」，其立法意旨在於傳聞證據未經當事人之反
    對詰問予以核實，原則上先予排除，惟若當事人已放棄詰問
    或未聲明異議，基於證據資料愈豐富，愈有助於真實發現之
    理念，且強化言詞辯論原則，法院自可承認該傳聞證據例外
    擁有證據能力。又按刑事訴訟法第159 條之5 立法意旨，在
    於確認當事人對於傳聞證據有處分權，得放棄反對詰問權，
    同意或擬制同意傳聞證據可作為證據，屬於證據傳聞性之解
    除行為，如法院認為適當，不論該傳聞證據是否具備刑事訴
    訟法第159 條之1 至第159 條之4 所定情形，均容許作為證
    據，不以未具備刑事訴訟法第159 條之1 至第159 條之4 所
    定情形為前提。本案判決下列所引用被告以外之人於審判外
    之陳述，檢察官、被告及其辯護人就上開證據於本院審理時
    均表示沒有意見，且經本院審理時予以提示並告以要旨，檢
    察官、被告、辯護人均未於言詞辯論終結前聲明異議，本院
    審認上開證據作成時之情況，應無違法取證或不當情事，且
    與本案待證事實間復具有相當之關聯性，以之作為證據應屬
    適當，依刑事訴訟法第159 條之5之規定，自有證據能力。
貳、實體部分：　　
一、認定犯罪事實所憑之證據及理由：
  ㈠訊據被告對於上開犯罪事實於警詢、偵訊、原審準備程序與
    審理及本院審理時均坦承不諱（見101年度他字第1667號卷〈
    下稱他字卷〉第61至64頁、第107頁正反面、第116至117頁；
    原審訴緝卷第66頁、第96頁；本院卷第169至170頁），核與
    證人蔡易錞、邱經倫、張志豪於警詢、偵訊證述及證人陳冠
    宇於警詢證述之情節大致相符（蔡易錞部分：見他字卷第3
    至4頁、第40至44頁、第116頁背面，101年度偵字第15825號
    卷〈下稱偵15825號卷〉第31頁正反面；邱經倫部分：見臺中
    市政府警察局刑事警察大隊中市警刑一字第1010006990號卷
    〈下稱警卷〉第8至11頁，101年度偵字第5111號卷〈下稱偵511
    1號卷〉第20至21頁；張志豪部分：見警卷第17至18頁，偵51
    11號卷第20至21頁；陳冠宇部分：見他字卷第12至16頁），
    並有證人蔡易錞所持用之門號0000000000號行動電話之雙向
    通聯紀錄（見他字卷第20頁）、偵查報告（見他字卷第34至
    35頁）、臺灣臺中地方法院101年度訴字第869號刑事判決（
    見偵15825卷第58至60頁）等在卷可稽，是以被告上開任意
    性之自白核與事實相符，並有上開證據足資佐證，自堪信為
    真實。
  ㈡又警方於100年7月16日7時10分，在「優勝美地汽車旅館」20
    7室所查扣之白色結晶2包及疑似搖頭丸之藍色藥錠1顆，經
    送衛生福利部草屯療養院鑑驗，鑑驗結果白色結晶2包均檢
    出係第三級毒品愷他命，而藍色藥錠則係檢出第三級毒品對
    -氯安非他命，而非第二級毒品MDMA，此有衛生福利部草屯
    療養院109年12月2日草療檢字第1090013079號函暨檢送之行
    政院衛生署草屯療養院100年8月10日草療鑑字第1000800056
    號鑑驗書1份在卷可稽（見原審訴緝卷第50至53頁），是以
    檢察官以被告販賣予蔡易錞之藥錠2顆係俗稱搖頭丸之第二
    級毒品，即有誤認（邱經倫為警查獲時經採尿送驗結果，呈
    MDMA、安非他命類陰性反應，檢察官認難以邱經倫之自白及
    所扣得之上開第三級毒品遽認邱經倫確持有第二級毒品
　　MDMA，認其持有第二級毒品MDMA罪嫌不足，而為不起訴處分
    ，此有臺灣臺中地方法院檢察署檢察官100年度偵字第16906
    號不起訴處分書1份在卷可稽）。
　㈢邇來政府為杜絕毒品氾濫，再三宣導民眾遠離毒品，媒體之
    報導既深且廣，對於毒品之禁絕，應為民眾所熟悉，被告為
    智識健全之成年人，對於販賣毒品第三級毒品愷他命、對-
    氯安非他命之重刑實知之甚詳。又愷他命、對-氯安非他命
    毒品量微價高，販賣行為在通常情形下均係以牟利為其主要
    誘因及目的，又依一般社會通念以觀，凡販賣毒品者，茍無
    利益可圖，應無甘冒被他人供出來源或遭檢警查緝法辦之危
    險而平價供應他人施用之理，因此其販入之價格必較出售之
    價格低廉，或以同一價格販賣而減少毒品之份量，而有從中
    賺取買賣價差牟利之意圖及事實，應屬合理之認定。再販賣
    第三級毒品愷他命、對-氯安非他命係違法行為，非可公然
    為之，亦無公定價格，且容易分裝、增減份量，而買賣之價
    格，可能隨時依交易雙方關係之深淺、購毒者之資力、需求
    量及對行情之認知、毒品來源是否充裕、查緝是否嚴謹、購
    毒者被查獲後供出購買對象之可能風險等情形，而異其標準
    ，非可一概而論，除非經行為人詳細供出各次所販賣之毒品
    之進價及售價，且數量俱臻明確外，實難察得其交易實情。
    然販賣者從價差或量差中牟利，方式雖異，惟其販賣行為在
    意圖營利則屬同一。從而，舉凡有償交易，除確有反證足以
    認定確係另基於某種非圖利本意而轉讓毒品之外，通常尚難
    因無法查悉其精確之販入價格，以作為是否高價賣出之比較
    ，即任販賣者諉以無營利之意思，而阻卻對其販賣毒品犯行
    之追訴。本案被告於行為時係成年人，被告與證人蔡易錞並
    非至親，故被告倘無相當利潤可圖，豈有甘冒遭受重刑之風
    險，而將毒品愷他命、對-氯安非他命以販入價格轉販賣或
    無償轉讓他人之理，且被告於原審準備程序時供稱：我本次
    販賣毒品從中獲利800元等語（見訴緝卷第66頁），再被告
    就上開販賣毒品愷他命、對-氯安非他命犯行既均有交付毒
    品愷他命、對-氯安非他命並收取價金之行為，足認被告就
    上開販賣毒品愷他命、對-氯安非他命時，其主觀上確有為
    自己營利之意圖，而有從中賺取買賣價差牟利甚明。
　㈣綜上所述，本案事證已臻明確，被告上開販賣第三級毒品犯
    行堪予認定，應依法予以論罪科刑。
二、新舊法比較：
　　按行為後法律有變更者，適用行為時之法律，但行為後之法
    律有利於行為人者，適用最有利於行為人之法律，刑法第2
    條第1項定有明文。經查：
  ㈠毒品危害防制條例第4條第3項分別於104年2月4日、109年1月
    15日修正公布，並分別於104年2月6日、109年7月15日施行
    。修正前之毒品危害防制條例第4條第3項原規定「製造、運
    輸、販賣第三級毒品者，處五年以上有期徒刑，得併科新臺
    幣七百萬元以下罰金」，104年2月4日修正後該條項之法定
    刑則提高為「製造、運輸、販賣第三級毒品者，處七年以上
    有期徒刑，得併科新臺幣七百萬元以下罰金」，109年1月15
    日修正後該條項之法定刑則提高為「製造、運輸、販賣第三
    級毒品者，處七年以上有期徒刑，得併科新臺幣一千萬元以
    下罰金。」104年2月4日修正後之規定將最低刑度提高為7年
    以上有期徒刑，109年1月15日修正後之規定，將得併科罰金
    之數額，自700萬元提高為1,000萬元。經比較新舊法後，10
    4年2月4日修正後或109年1月15日修正後之規定，均較不利
    於被告。
　㈡又修正前之毒品危害防制條例第17條第2項於109年1月15日修
    正公布，並於109年7月15日施行。修正前之毒品危害防制條
    例第17條第2項原規定：「犯第四條至第八條之罪於偵查及
    審判中均自白者，減輕其刑。」，修正後之條文則為：「犯
    第四條至第八條之罪於偵查及歷次審判中均自白者，減輕其
    刑。」，核其立法理由，係考量原立法之目的，在使前述毒
    品案件之刑事訴訟程序儘早確定，是以被告於歷次審判中均
    自白犯罪者，始足當之，而所謂歷次審判中均自白，係指歷
    次事實審審級（包括更審、再審或非常上訴後之更為審判程
    序），且於各該審級中，於法官宣示最後言詞辯論終結時，
    被告為自白之陳述而言。經比較修正前後之法律，新法對於
    減輕其刑之要求較為嚴格，是新法較不利於被告。
　㈢綜上，修正後毒品危害防制條例第4條第3項、第17條第2項規
    定對被告較不利，依前揭規定，本案應整體適用98年5月20
    日修正後、104年2月4日修正前毒品危害防制條例之規定。
三、論罪部分：
  ㈠按愷他命、對-氯安非他命均係毒品危害防制條例第2條第2項
    第3款所列管之第三級毒品，依法均不得販賣。被告以營利
    為目的，主觀上欲販賣第二級毒品MDMA 搖頭丸2顆及第三級
    毒品愷他命2小包予蔡易錞，客觀上卻販賣含有第三級毒品
    之對-氯安非他命2顆及愷他命2包予蔡易錞，是就其主觀上
    販賣第二級毒品MDMA，客觀上卻販賣第三級毒品對-氯安非
    他命部分，係屬所知重於所犯，應從其所犯。是核被告所為
    ，係犯98年5月20日修正後、104年2月4日修正前之毒品危害
    防制條例第4條第3項販賣第三級毒品罪。至被告持有之第三
    級毒品愷他命及對-氯安非他命，無證據證明純質淨重達98
    年5月20日修正後、104年2月4日修正前之毒品危害防制條例
    第11條第5項規定處罰之持有純質淨重達20公克以上之標準
    ，而未達上開標準之持有第三級毒品行為非屬刑事犯罪，即
    不生持有、販賣間之低度、高度行為論罪問題，併此敘明。
　㈡本案檢察官雖起訴被告販賣第二級毒品MDMA 2顆予蔡易錞後
    ，被告再與蔡易錞一同前往「優勝美地汽車旅館」，由蔡易
    錞自行在該旅館207室販賣該毒品予邱經倫，嗣邱經倫等人
    在該房間開搖頭派對時，為警查獲，因認被告涉犯毒品危害
    防制條例第4條第2項販賣第二級毒品MDMA罪嫌，惟警方在「
    優勝美地汽車旅館」207室所查扣之邱經倫所持有剩餘之疑
    似搖頭丸之藍色藥錠1顆，經送鑑驗，確係第三級毒品對-氯
    安非他命，而非第二級毒品MDMA，已如前述，兩種毒品之分
    級固有不同，然犯罪時地、販賣對象及其行為態樣、侵害之
    法益均相同，且對被告防禦權之行使並無妨礙，基於訴訟經
    濟之要求，應認其基本事實即被告販賣毒品藍色藥錠2顆予
    蔡易錞同一，爰依刑事訴訟法第300 條之規定變更起訴法條
    。
　㈢被告前於96年間，因詐欺案件，經臺灣臺中地方法院97年度
    易字第1222號判決判處有期徒刑5月、3月，應執行有期徒刑
    6月，上訴後，經本院97年度上易字第1050號判決駁回上訴
    確定，於97年7月30日易科罰金執行完畢，此有臺灣高等法
    院被告前案紀錄表1份在卷可稽，其受徒刑之執行完畢後，5
    年以內故意再犯本案有期徒刑以上之罪，固為累犯，然本院
    審酌被告本案所犯之罪與前案間罪名、法益種類及罪質尚有
    不同，認本案於法定刑度範圍內，審酌各項量刑事由後，已
    足以充分評價被告所應負擔之罪責，尚無加重法定本刑之必
    要，依司法院大法官會議釋字第775號解釋意旨，爰不予加
    重其刑。
  ㈣次按犯第4條至第8條之罪於偵查及審判中均自白者，減輕其
    刑，修正前之毒品危害防制條例第17條第2項定有明文。被
    告於偵查、原審及本院審理時均坦承販賣上開毒品之事實，
    應依毒品危害防制條例第17條第2項之規定，減輕其刑。
　㈤復按刑法第59條所規定之酌量減輕其刑，係裁判上之減輕，
    必以犯罪之情狀顯可憫恕，認為科以最低度刑仍嫌過重者，
    始有其適用。如別有法定減輕之事由者，應優先適用法定減
    輕事由減輕其刑後，猶嫌過重時，方得為之（最高法院98年
    度台上字第6342號判決意旨參照）。而毒品戕害國人健康，
    嚴重影響社會治安，故政府立法嚴禁販賣毒品，並以高度刑
    罰來遏止毒品犯濫之問題，被告上開販賣第三級毒品之數量
    雖非甚鉅，然其絲毫未考慮販賣毒品對社會、國人之不良影
    響，是其所為在客觀上並不會引起一般人之同情，且98年5
    月20日修正後、104年2月4日修正前販賣第三級毒品罪之法
    定刑為「5年以上有期徒刑，得併科新臺幣7百萬元以下罰金
    」，被告本案販賣第三級毒品犯行依修正前毒品危害防制條
    例第17條第2 項之規定減輕其刑後，法定最低刑度已得減輕
    為有期徒刑2年6月；衡諸被告於本案犯行之後，另於100年1
    0月30日至同年11月26日，先後販賣第二級毒品、第三級毒
    品共20次，並經臺灣臺中地方法院101年度訴字第748號判決
    判處應執行有期徒刑15年，並經本院101年度上訴字第1949
    號判決駁回上訴確定，此有臺灣臺中地方法院101年度訴字
    第748號判決及臺灣高等法院被告前案記錄表在卷可稽（見
    偵15825號卷第39至47頁；本院卷第49至55頁），足認被告
    上開犯行經減輕其刑後，在客觀上並不足以引起一般人之同
    情，顯可憫恕，科以最低度刑猶嫌過重之情形，故無適用刑
    法第59條規定之餘地，附此敘明。
三、關於撤銷原判決之理由：  
    原審認被告所犯毒品危害防制條例第4條第2項、第3項販賣
    第二級毒品及第三級毒品犯行事證明確，予以論罪科刑，固
    非無見。惟查：原判決雖認被告販賣第二級毒品MDMA搖頭丸
    2顆予蔡易錞，蔡易錞再將該搖頭丸2顆販賣予邱經倫，嗣即
    為警查獲，惟警方在「優勝美地汽車旅館」207室所查扣之
    疑似搖頭丸之藍色藥錠1顆，經送鑑定，鑑驗結果卻係第三
    級毒品對-氯安非他命，而非第二級毒品MDMA，已如前述，
    是以原判決未依原審卷內之毒品鑑定報告認定被告所販賣之
    藥錠係第三級毒品對-氯安非他命，而仍認定被告係販賣第
    二級毒品MDMA即搖頭丸，自有違誤，應予撤銷。
四、關於上訴理由之審酌：
  ㈠被告上訴意旨略以：被告犯後均坦承犯行，態度良好，節省
    司法資源，原判決量刑過重，且被告販賣毒品之次數僅1次
    ，對象僅1人，交易價格不高，有情堪憫恕之情形，應依刑
    法第59條之規定減刑其刑，請撤銷原判決，從輕量刑等語。
  ㈡本院查：被告上開販賣毒品犯行並無情堪憫恕，科以最低度
    刑仍嫌過重之情形，已如前述（詳理由欄貳、二、㈤所述）
    ，是以被告此部分上訴所陳並無足採，惟原判決未依卷內所
    附毒品鑑定報告認定被告所販賣之藥錠2顆係第三級毒品對-
    氯安非他命，而仍認定被告所販賣之毒品係第二級毒品MDMA
    ，致依法定刑較重之毒品危害防制條例第4條第2項之規定量
    處罪刑，是以原判決論罪科刑均有違誤，被告上訴認原判決
    量刑過重為有理由，自應由本院將原判決予以撤銷改判。
五、自為判決之科刑及審酌之理由：
  ㈠爰審酌被告明知毒品對社會之危害甚深，且販賣毒品之犯罪
    情節尤重，亦為法所不容而嚴格取締，竟為牟利，無視於國
    家對於杜絕毒品犯罪之禁令，鋌而走險販毒毒品，提供他人
    施用毒品之管道，戕害他人身心健康；再衡以其本案之販毒
    次數僅1次、對象1人、交易價格為3,600元；又其犯後尚能
    坦承犯行，態度尚可，及其犯罪之動機、目的、手段、犯罪
    所生之危害、所獲利益及其自陳之教育程度、工作及收入情
    形、婚姻、家庭生活及經濟狀況（見原審訴緝卷第97頁）
　　等一切情狀，量處如主文第二項所示之刑，以示懲儆。
  ㈡關於沒收部分：
  ⒈被告為本案行為後，刑法關於沒收之規定，已於104年12月30
    日修正公布，並定於105年7月1日施行，刑法施行法第10條
    之3第1項定有明文，而沒收適用裁判時之法律，刑法第2條
    第2項亦有所明文，是以本件即應適用修正後之刑法沒收規
    定，先予敘明。
　2.105年7月1日前施行之其他法律關於沒收、追徵、追繳、抵
    償之規定，不再適用，刑法施行法第10條之3第2項定有明文
    ，惟上開刑法沒收規定修正公布後，毒品危害防制條例亦於
    105年6月22日修正公布，從而就毒品危害防制條例新修正之
    規定，即屬刑法第38條第2項後段所稱之「特別規定」，應
    優先適用，再依刑法第2條第2項所揭櫫之沒收適用裁判時法
    之法理原則，顯見立法者就沒收之規定，有意全面適用新修
    正之相關規定，故就毒品危害防制條例，即應無新舊法比較
    之必要，一律適用修正後之規定。
  3.供犯罪所用、犯罪預備之物或犯罪所生之物，屬於犯罪行為
    人者，得沒收之。但有特別規定者，依其規定。前二項之沒
    收，於全部或一部不能沒收或不宜執行沒收時，追徵其價額
    ，刑法第38條第2項、第4項分別定有明文。又犯毒品危害防
    制條例第4條至第9條、第12條、第13條或第14條第1項、第2
    項之罪者，其供犯罪所用之物，不問屬於犯罪行為人與否，
    均沒收之，105年7月1日施行後毒品危害防制條例第18條前
    段、第19條第1項分別定有明文。而毒品危害防制條例第18
    條、第19條則為刑法沒收專章之特別規定，於毒品案件中在
    該當於毒品危害防制條例第18條、第19條條文之規定下，自
    應優先適用，其餘毒品案件之沒收，則依刑法沒收之規定為
    之，而販賣毒品所得，既非屬毒品危害防制條例第18條、第
    19條所規定沒收之範疇，依上開說明，自應依刑法第38條之
    1第1項之規定，犯罪所得，屬於犯罪行為人者，沒收之，且
    為貫徹不法利得之剝奪，不問原始不法所得不能沒收，於全
    部或一部不能沒收或不宜執行沒收時，依刑法第38條之1第3
    項之規定，追徵其價額。
  4.被告雖於原審準備程序時陳稱其為本案販毒犯行所持以聯繫
    之不詳廠牌行動電話1支（含門號0000000000號SIM卡1張）
    ，如果當時沒有扣案的話，應該不見了等語（見原審訴緝卷
    第66頁），惟並無證據足以證明上開行動電話業已滅失而不
    復存在，自應依毒品危害防制條例第19條第1項之規定，不
    問屬於犯罪行為人與否，宣告沒收之，並依刑法第38條第4
    項規定，諭知於全部或一部不能沒收或不宜執行沒收時，追
    徵其價額。
  5.被告本案販賣毒品之犯行，已當場收取證人蔡易錞所給付之
    價金3,600元，業據被告於原審準備程序供承明確（見原審
    訴緝卷第66頁），復據證人蔡易錞於偵訊證述明確，被告對
    其證述內容亦表示無意見（見他字卷第116至117頁）。從而
    ，被告所收取之價金3,600元既為其本案販賣毒品所得之財
    物，又未扣案，且本院認予以宣告沒收，並無刑法第38條之
    2第2項所定過苛之虞等情，自應依刑法第38條之1第1項前段
    、第3項之規定宣告沒收，並諭知於全部或一部不能沒收或
    不宜執行沒收時，追徵其價額。
據上論結，應依刑事訴訟法第369條第1項前段、第364條、第299
條第1項前段、第300條，判決如主文。
本案經檢察官洪國朝提起公訴，檢察官吳祚延到庭執行職務。
中　　華　　民　　國　　110 　年　　8 　　月　　24　　日
              
　　　　　　　
　　　　　　　
　　　　　　　刑事第二庭　  審判長法　官　何志通
                                  法　官　吳進發
                                  法　官　石馨文
以上正本證明與原本無異。
如不服本判決應於收受送達後二十日內向本院提出上訴書狀，其
未敘述上訴理由者，並得於提起上訴後二十日內向本院補提理由
書（均須按他造當事人之人數附繕本）「切勿逕送上級法院」。
因疫情而遲誤不變期間，得向法院聲請回復原狀。

                                  書記官  陳儷文
　　　　　　　　　　　　　　　　　
中　　華　　民　　國　　110 　年　　8 　　月　　24　　日
附錄本案論罪科刑法條：
98年5月20日修正之毒品危害防制條例第4條第3項：
製造、運輸、販賣第三級毒品者，處5年以上有期徒刑，得併科
新臺幣7百萬元以下罰金。